---
title: "chpt-14"
author: "Satoshi Ido"
date: "11/22/2020"
output: html_document
---

```{r setup, include=FALSE}
knitr::opts_chunk$set(echo = TRUE)
```

## データの読み込み・データフレームの確認
```{r}
ks <- read.csv("9都市の気象.csv", colClasses=c(rep("factor", 6), rep("numeric", 3)))
head(ks)
```

### カテゴリカル変数の水準の確認
```{r}
str(ks)
```
### カテゴリカル変数の水準の設定（要素（水準）の順番の設定）
```{r}
ks$都市 <- factor(ks$都市, level=c("札幌","仙台","東京","新潟","名古屋","大阪","広島","福岡","那覇"))
ks$年 <- factor(ks$年, level=as.character(2012:2016))
ks$月 <- factor(ks$月, levels=as.character(1:12))
ks$日 <- factor(ks$日, levels=as.character(1:31))
ks$季節 <- factor(ks$季節, levels=c("春","夏","秋","冬"))
ks$天気 <- factor(ks$天気, levels=c("快晴", "晴", "薄曇", "曇", "煙霧", "霧", "霧雨", "雨", "みぞれ", "雪", "あられ", "雷"))
```

## 分布の検討
### 質的変数における棒グラフ
```{r}
library(ggplot2)
theme_set( theme_bw(base_family = "HiraKakuProN-W3"))
#theme_gray(base_family = "HiraKakuPro-W3")
p1_0 <- ggplot(data=ks, mapping=aes(x=天気))
(p1_1 <- p1_0 + geom_bar()) #ggplotの内容がそのまま引き継がれている

#棒に対応する値を得る
ggplot_build(p1_1)$data[[1]]
```
### 層化してプロット
```{r}
#棒グラフの描画（都市で層化）
(p1_2 <- p1_1 + facet_wrap(~都市, ncol=3))
#棒グラフの描画（都市と季節で層化）
(p1_3 <- p1_1 + facet_grid(都市~季節))
```
### 量的変数におけるヒストグラム
```{r}
p2_0 <- ggplot(data=ks, mapping=aes(x=風速))
(p2_1 <- p2_0 + geom_histogram(breaks=seq(0,25,0.5)))
```
### 層化してプロット
```{r}
#ヒストグラムの描画（都市で層化）
(p2_2 <- p2_1 + facet_wrap(~都市, ncol=3))
#分布の平均と不偏分散に基づく標準偏差（都市で層化）
library(dplyr)
wind_MeanSD_city <- summarise(group_by(ks,都市), Mean=mean(風速), SD =sd(風速))
print(wind_MeanSD_city)

#ヒストグラムの描画（都市と季節で層化）
(p2_3 <- p2_1 + facet_grid(都市~季節))
#分布の平均と不偏分散に基づく標準偏差（都市と季節で層化）
wind_MeanSD_cityseason <- summarise(group_by(ks, 都市, 季節), Mean=mean(風速), SD=sd(風速))
print(wind_MeanSD_cityseason, n=50)
```

## 時系列変化の検討
### 度数を用いる折れ線グラフの描画
```{r}
ks_rain <- filter(ks, 天気=="雨") #雨だけのデータフレームの作成
ks_rain
#1月から12月の雨の日数の折れ線グラフの描画
p3_0 <- ggplot(data=ks_rain, mapping=aes(x=月))
(p3_1 <- p3_0 + geom_line(aes(group=1), stat="count"))
(p3_2 <- p3_1 + geom_point(aes(group=1), stat="count"))
```
```{r}
#都市で層化してプロットする
(p3_3 <- p3_2+ facet_grid(~都市))
```

### 平均を用いる折れ線グラフの描画
```{r}
#1月から12月の平均降水量の折れ線グラフの描画
p3_3 <- ggplot(data=ks, mapping=aes(x=月, y=降水量))
p3_4 <- p3_3 + stat_summary(aes(group=1), fun=mean, geom="line")
(p3_5 <- p3_4 + stat_summary(aes(group=1), fun = mean, geom="point"))
```
```{r}
#1月から12月までの平均降水量の折れ線グラフ（都市で層化）
(p3_6 <- p3_5 + facet_grid(~都市))
```

## 2つの事柄の関係の検討
### パイプ演算子を利用したデータ整形
```{r}
#2年分の気温データに整形
library(tidyr)
fixname <- function(x){ #変数名文字列のエンコーディングを元に戻す関数
	names(x)<-enc2native(names(x)) #データオブジェクトの変数名のエンコードし直し
	return(x)
}
ks_temp <- 
  ks %>%
  filter(年=="2014"|年=="2015") %>%
  select(都市, 月, 日, 年, 季節, 気温) %>% #特定の変数の取り出し
  pivot_wider(names_from = 年, values_from = 気温, names_sep="") %>%　#ワイドフォーマットへの変更
  rename(気温2014="2014", 気温2015="2015") %>% #変数名の付け直し
  fixname()
```
### 散布図の描画
```{r}
p4_0 <- ggplot(data=ks_temp, mapping=aes(x=気温2014, y=気温2015))
(p4_1 <- p4_0 + geom_point())
(p4_2 <- p4_1 + facet_wrap(~都市)) #都市で層化
(p4_3 <- p4_1 + facet_grid(都市~季節)) #都市と季節で層化
```

```{r}
#相関係数（都市と季節で層化）
ks_temp1415 <- summarise(group_by(ks_temp, 都市, 季節), Cor=cor(気温2014, 気温2015))
print(ks_temp1415, n=50)
```
## 軸以外の審美的属性のマッピング
### 棒グラフにおける塗り潰しの色のマッピング
```{r}
#塗り潰しの変数へのマッピング
p5_0 <- ggplot(data=ks, mapping=aes(x=天気)) 
(p5_1 <- p5_0 + geom_bar(aes(fill=季節), position="stack")) #stackの他にfill, dodge, identityなどもある

#棒の塗り潰し（マッピングにはならない）
p5_0 <- ggplot(data=ks, mapping=aes(x=天気))
(p5_1 <- p5_0 + geom_bar(fill="blue"))
```
### 折れ線グラフにおける線の色および線種のマッピング
```{r}
p6_0 <- ggplot(data=ks_rain, mapping=aes(x=月))
(p6_1 <- p6_0 + geom_line(aes(group=都市, color=都市), stat="count"))
(p6_2 <- p6_0 + geom_line(aes(group=都市, color=都市, linetype=都市), stat="count")) #年ごとに線の種類を変える
```
### 散布図における点の色および種類のマッピング
```{r}
#点色と点種のマッピング
p7_0 <- ggplot(data=ks_temp, mapping=aes(x=気温2014, y=気温2015))
(p7_1 <- p7_0 + geom_point(aes(color=季節, shape=季節))) #季節ごとに点の色と形が異なる
```

## 軸の凡例の設定
### 軸に関する設定
```{r}
p8_0 <- ggplot(data=ks, mapping=aes(x=天気)) + geom_bar(aes(fill=季節))
p8_1 <- p8_0 + scale_y_continuous(limits=c(0,6000),
                                  breaks=seq(0,6000,1000))
p8_2 <- p8_1 + labs(x="天気の種類", y="度数")
(p8_3 <- p8_2 + theme(axis.text.x=element_text(size=8),axis.title.y=element_text(size=15))) #axis.text→メモリの軸の文字の装飾, axis.title→軸のタイトルの装飾
```
### 凡例(=legend)に関する設定
```{r}
keys <- c("春","夏","秋","冬")
mycolor <- c("plum","tomato","wheat","lemonchiffon"); names(mycolor) <- keys #塗りつぶし色と因子ベクトル「季節」の水準との対応
p8_4 <- p8_3 + scale_fill_manual(values=mycolor)#凡例と適応させながら実際に塗りつぶす
p8_5 <- p8_4 + theme(legend.position="bottom") #凡例の位置
p8_6 <- p8_5 + labs(fill="四季")
(p8_7 <- p8_6 
  + guides(fill=guide_legend(nrow=1,byrow=TRUE)))
```
## 状況・目的に応じた様々な図の描画
### 集計データからの描画
```{r}
ks_bar <- ks %>%
  group_by(季節, 天気) %>%
  summarise(度数=n()) %>%
  complete(季節,天気,fill=list(度数=0)) %>%
  as.data.frame()
(p9_0 <- ggplot(ks_bar, aes(x=天気, y=度数)) 
  + geom_bar(aes(fill=季節), stat="identity")) #集計値そのものからxとyについて図を描くためにstat="identity"は必要
```
### 集計データkら折れ線グラフ
```{r}
ks_line <- ks %>%
  group_by(月,都市) %>%
  summarise(平均降水量=mean(降水量)) %>%
  as.data.frame()
p9_1 <- ggplot(ks_line, aes(x=月, y=平均降水量))
(p9_2 <- p9_1 + geom_line(aes(group=都市,color=都市,linetype=都市), stat="identity"))
```

### 他の幾何学オブジェクトの紹介
```{r}
#文字情報を付加する（geom_text）
(p10_1 <- ggplot(data=ks,mapping=aes(x=天気)) + geom_bar())
(p10_2 <- p10_1 + geom_text(aes(label=..count..), stat="count", vjust=-0.5)) #各値を棒グラフの上に付加する
```

```{r}
#分布の概形を調べる
ks_mean_temp <- ks %>%
  group_by(季節,都市) %>%
  summarise(平均気温=mean(気温)) %>%
  as.data.frame()

(p10_3 <- ggplot(data=ks,mapping=aes(x=気温)) + geom_density(aes(linetype=季節,color=季節)))
(p10_4 <- p10_3 + geom_vline(data=ks_mean_temp, aes(xintercept=平均気温,color=季節), linetype="twodash")) #平均気温を収めたデータフレームks_meanを使用データとして利用し、垂直線を引くx軸の値の引数xinterceptにその変数を指定する
(p10_5 <- p10_4 + facet_wrap(~都市)) #都市ごとに描画
```
```{r}
#データのばらつきを詳細に調べる
p10_6 <- ggplot(data=ks,mapping=aes(x=都市,y=風速)) + geom_jitter(aes(color=季節,group=季節),position=position_jitterdodge(dodge.width=0.6),alpha=1/5)
(p10_7 <- p10_6 + stat_summary(aes(x=都市, y=風速, group=季節), 
                               color="white", fun.y=median, geom="point", 
                               shape=4, position=position_dodge(width=0.6)))
```




